臺灣宜蘭地方法院刑事判決　
110年度易字第374號
公  訴  人  臺灣宜蘭地方檢察署檢察官
被      告  吳瑋晨



上列被告因竊盜等案件，經檢察官聲請簡易判決處刑（110年度
偵字第3546、5399號），本院認不宜以簡易判決處刑（110年度
簡字第646號），改依通常程序審理，判決如下：
    主  文
甲○○犯竊盜罪，處拘役伍拾日，如易科罰金，以新臺幣壹仟元折
算壹日。
其餘被訴部分無罪。
    犯罪事實
一、甲○○意圖為自己不法之所有，基於竊盜之犯意，於民國110
    年7月3日21時18分許，騎乘向不知情之李玉婷借用之車牌號
    碼000-0000號普通重型機車(下稱上開機車)，至宜蘭縣○○鎮
    ○○○路00號停車場，徒手掀開乙○○所有車牌號碼000-0000號
    重型機車之座墊，竊取乙○○所有皮夾內現金新臺幣(下同)3,
    500元，得手後騎乘上開機車離去。嗣乙○○發現上開現金遭
    竊後報警處理，經警調閱監視器錄影畫面，始悉上情。
二、案經宜蘭縣政府警察局羅東分局報告臺灣宜蘭地方檢察署檢
    察官偵查後聲請簡易判決處刑。
    理  由
壹、有罪部分
一、證據能力之說明：
(一)按被告以外之人於審判外之陳述，雖不符刑事訴訟法第159
    條之1至第159條之4規定，而經當事人於審判程序同意作為
    證據，法院審酌該言詞陳述或書面陳述作成時之情況，認為
    適當者，亦得為證據；當事人、代理人或辯護人於法院調查
    證據時，知有第159條第1項不得為證據之情形，而未於言詞
    辯論終結前聲明異議者，視為有前項之同意，刑事訴訟法第
    159條之5規定甚明。查本判決所引用之被告以外之人於審判
    外之供述證據，檢察官、被告甲○○對各該證據能力均不爭執
    (見本院易字卷第155頁)，且至言詞辯論終結前，均未聲明
    異議，本院審酌上開證據方法於製作時之情況，尚無違法不
    當，應認以之作為證據應屬適當。
(二)本案所引用之非供述證據，無證據證明係實施刑事訴訟程序
    之公務員違背法定程序所取得，亦無證據證明有何偽造、變
    造之情事，依刑事訴訟法第158條之4之反面解釋，自應認均
    具有證據能力，得作為證據，合先敘明。
二、認定犯罪事實所憑之證據及理由：
    上揭犯罪事實，業據被告於警詢、檢察官偵訊及本院審理時
    均坦承不諱，核與證人即告訴人乙○○、證人李玉婷於警詢時
    指述之情節相符，並有監視器錄影擷取畫面14張在卷可稽，
    足認被告任意性之自白與事實相符，可以採信。是本件事證
    明確，被告犯行堪予認定，應予依法論科。
三、論罪科刑
(一)核被告所為，係犯刑法第320條第1項之竊盜罪。
(二)被告曾因竊盜案件，經本院分別以107年度簡字第298號、10
    7年度簡字第282號簡易判決判處有期徒刑3月、3月確定，並
    經本院以107年度聲字第804號裁定應執行有期徒刑5月確定
    ；又因竊盜案件，經本院以107年度易字第686號判決判處有
    期徒刑3月確定，上開案件接續執行，於109年3月11日執行
    完畢，有臺灣高等法院被告前案紀錄表1份在卷可稽，其於
    前案受有期徒刑之執行完畢後，5年以內故意再犯本件有期
    徒刑以上之罪，為累犯。而參照司法院大法官釋字第775號
    解釋意旨，本院斟酌被告之品行及其他刑法第57條所列事項
    裁量之結果，被告構成累犯之前科紀錄為竊盜罪，又再犯本
    案之竊盜罪，具有特別惡性及對刑罰反應力薄弱之情形，認
    本案縱於加重最低本刑之處斷刑範圍內再依後述審酌事項量
    處具體之宣告刑，並無罪刑不相當之情形，爰依刑法第47條
    第1項之規定加重其刑，並依比例原則及罪刑相當原則為刑
    之量定。
四、爰以行為人之責任為基礎，審酌被告除前揭構成累犯之部分
    外，尚有妨害性自主、妨害風化、違反性騷擾防治法、贓物
    及竊盜等前案紀錄，有臺灣高等法院被告前案紀錄表1份在
    卷可稽，素行非佳，因一時貪念，竊取他人財物，對社會秩
    序產生危害，所為實非可取，暨兼衡被告於本院審理中自述
    為國中畢業之智識程度，從事園藝及粗工之工作，有1名80
    歲祖母需要撫養之家庭經濟狀況及犯後承認犯行之態度，且
    已與被害人達成和解，並賠償被害人4,100元，有和解書1份
    存卷可參(見警卷第8-9、11頁)等一切情狀，量處如主文所
    示之刑，並諭知易科罰金之折算標準。
五、按宣告前2條之沒收或追徵，有過苛之虞、欠缺刑法上之重
    要性、犯罪所得價值低微，或為維持受宣告人生活條件之必
    要者，得不宣告或酌減之，刑法第38條之2第2項定有明文。
    被告犯本案竊盜罪之犯罪所得3,500元，此據被告於偵訊時
    供述明確，然被告已與被害人達成和解並賠償，已如前述，
    是雖非刑法第38條之1第5項規定所指犯罪所得已實際合法「
    發還」被害人者，然參酌該條規定旨在保障被害人因犯罪所
    生之求償權，被告既與被害人達成和解並賠償給付被害人，
    被害人之求償權已獲滿足，若再予宣告沒收，將有過苛之虞
    ，爰不予宣告沒收或追徵，附此敘明。
貳、無罪部分
一、聲請簡易判決處刑意旨略以：被告甲○○前因犯性騷擾防治法
    第25條之性騷擾罪，經本院判決確定，並於110年1月22日執
    行完畢出監後，被告明知其為性侵害犯罪防治法第2條第3項
    所規定之加害人，經宜蘭縣政府依性侵害犯罪防治法第20條
    之規定，評估其有接受身心治療或輔導教育之必要，於109
    年11月24日發函至法務部○○○○○○○通知其應於110年2月1日至
    宜蘭縣○○鄉○○路00○0號之海天醫院接受個別晤談，並依該醫
    院安排接受至少3個月之身心治療或輔導教育，然被告出監
    後無正當理由而不到場。復經宜蘭縣政府分別於110年2月3
    日、110年2月23日發函命其限期履行，且均合法送達，詎被
    告基於違反接受身心治療及輔導教育命令之犯意，於上開時
    間均無正當理由而不到場，未遵期完成相關處遇課程。因認
    被告涉犯性侵害犯罪防治法第21條第2項罪嫌。
二、按犯罪事實應依證據認定之，無證據不得認定犯罪事實，刑
    事訴訟法第154條第2項定有明文。被告或共犯之自白，不得
    作為有罪判決之唯一證據，仍應調查其他必要之證據，以察
    其是否與事實相符，刑事訴訟法第156條第2項定有明文。刑
    事訴訟上證明之資料，無論其為直接或間接證據，均須達於
    通常一般之人均不致有所懷疑，而得確信其為真實之程度，
    始得據為有罪之認定，若關於被告是否犯罪之證明未能達此
    程度，而有合理懷疑之存在，致使無從形成有罪之確信，根
    據「罪證有疑，利於被告」之證據法則，即不得遽為不利被
    告之認定。又按刑事訴訟法第161條第1項規定，檢察官就被
    告犯罪事實，應負舉證責任，並指出證明之方法。因此，檢
    察官對於起訴之犯罪事實，應負提出證據及說服之實質舉證
    責任。倘其所提出之證據，不足為被告有罪之積極證明，或
    其指出證明之方法，無從說服法院以形成被告有罪之心證，
    基於無罪推定之原則，自應為被告無罪判決之諭知（最高法
    院76年度台上字第4986號、92年度台上字第128號判決意旨
    參照）。
三、聲請簡易判決處刑意旨認被告涉犯性侵害犯罪防治法第21條
    第2項之罪嫌，無非係以被告於警詢及檢察官偵訊時之自白
    、宜蘭縣政府109年11月24日府授衛心字第1090028372號函
    、110年2月3日府授衛心字第1100002963號函、110年2月23
    日府授衛心字第1100004090號函各1份及送達證書3份為其主
    要論據。
四、訊據被告雖就本案犯罪事實為有罪之陳述，然查：
(一)被告前因犯性騷擾防治法第25條之性騷擾罪，經本院判決確
    定，並於110年1月22日執行完畢出監後，被告明知其為性侵
    害犯罪防治法第2條第3項所規定之加害人，經宜蘭縣政府依
    性侵害犯罪防治法第20條之規定，評估其有接受身心治療或
    輔導教育之必要，於109年11月24日發函至法務部○○○○○○○通
    知其應於110年2月1日至宜蘭縣○○鄉○○路00○0號之海天醫院
    接受個別晤談，並依該醫院安排接受至少3個月之身心治療
    或輔導教育，然被告出監後無正當理由而不到場。復經宜蘭
    縣政府分別於110年2月3日、110年2月23日發函命其限期履
    行，且均合法送達，被告於上開時間均無正當理由而不到場
    ，未遵期完成相關處遇課程，業據被告坦承在卷，並有宜蘭
    縣政府109年11月24日府授衛心字第1090028372號函、110年
    2月3日府授衛心字第1100002963號函、110年2月23日府授衛
    心字第1100004090號函各1份及送達證書3份在卷可查，堪認
    被告此部分之陳述與客觀事實相符，足堪採信。
(二)然按性侵害犯罪防治法第21條第1項第1款規定：「前條加害
    人有下列情形之一者，得處1萬元以上5萬元以下罰鍰，並限
    期命其履行：一、經直轄市、縣（市）主管機關通知，無正
    當理由不到場或拒絕接受評估、身心治療或輔導教育者。」
    ，第2項則規定：「前項加害人屆期仍不履行者，處1年以下
    有期徒刑、拘役或科或併科5萬元以下罰金。」，故並非行
    為人一有無正當理由不到場或拒絕接受身心治療或輔導教育
    之情形，即該當刑法之犯罪，而須經上開法定之必要程序而
    被告仍未履行時，才有構成刑事犯罪之可能。故立法者顯然
    係認為單純無正當理由或拒絕進行身心治療或輔導教育之行
    為，本身並無刑罰之可罰性，而須待行為人受較低度之行政
    罰而仍未能配合進行身心治療者，始有刑事處罰之必要。故
    性侵害犯罪防治法第21條第1項之「處1萬元以上5萬元以下
    罰鍰，並限期命其履行」係同條第2項犯罪之構成要件，而
    必以該罰鍰處分已經為被告知悉並確定者，且被告仍屆期不
    履行身心治療或輔導教育義務者，方能認被告已該當本罪之
    要件。倘未曾經主管機關處以行政罰並限期命其履行，其性
    侵害犯罪防治法第21條第2項犯罪之前置程序既未完備，自
    不能以該罪相繩。
(三)本件被告受宜蘭縣政府通知應進行身心治療或輔導教育，該
    函文於109年11月27日囑託法務部○○○○○○○送達被告本人親收
    ，故宜蘭縣政府已經合法通知被告到場接受評估與進行身心
    治療、輔導教育。被告有前開經主管機關通知而無正當理由
    不到場評估或接受身心治療、輔導教育之情形，主管機關自
    應先依性侵害犯罪防治法第21條第1項規定予以裁罰並限期
    命其履行，於裁罰後被告仍拒不到場，方有性侵害犯罪防治
    法第21條第2項之適用。然依卷內證據所示，宜蘭縣政府並
    未曾製發任何裁處書對被告處以罰鍰並限期命其履行，被告
    於本院審理中亦稱未曾經宜蘭縣政府處以罰鍰，宜蘭縣政府
    既未完備前置程序，自不能以此認被告未履行身心治療或輔
    導教育之行為，即該當性侵害犯罪防治法第21條第2項之犯
    罪。
五、綜上所述，被告尚未成就性侵害犯罪防治法第21條第2項犯
    罪之前置程序要件，自無從構成該項犯罪。此外，復查無其
    他積極確切之證據足以證明被告確有前開犯行，揆諸前揭說
    明，自應為被告無罪諭知，以昭審慎。　　　　
據上論斷，應依刑事訴訟法第452條、第299條第1項前段、第301
條第1項，刑法第第320條第1項、第47條第1項、第41條第1項前
段，刑法施行法第1條之1第1項，判決如主文。
本案經檢察官劉惟宗聲請簡易判決處刑；檢察官劉憲英到庭執行
職務。
中　　華　　民　　國　　111 　年　　6 　　月　　23　　日
                  刑事第三庭審判長法　官  許乃文　      
　　　　　　　　　　　　　　　　　法  官  游欣怡
                                  法  官  劉芝毓
以上正本證明與原本無異。
如不服本判決應於收受送達後二十日內向本院提出上訴書狀，並
應敘述具體理由；其未敘述上訴理由者，應於上訴期間屆滿後二
十日內向本院補提理由書(均須按他造當事人之人數附繕本)「切
勿逕送上級法院」。　　　　　　　　　　　　　　　　　
　　　　　　　　　　　　　　　　　書記官  蕭亦倫
中　　華　　民　　國　　111 　年　　6 　　月　　23　　日
附錄本案論罪科刑法條：
中華民國刑法第320條
意圖為自己或第三人不法之所有，而竊取他人之動產者，為竊盜
罪，處五年以下有期徒刑、拘役或五十萬元以下罰金。
意圖為自己或第三人不法之利益，而竊佔他人之不動產者，依前
項之規定處斷。
前二項之未遂犯罰之。